臺灣高等法院臺南分院刑事判決　　　　96年度上訴字第1130號
上　訴　人　臺灣雲林地方法院檢察署檢察官
被　　　告　甲○○
　　　　　　　　　　現於臺灣雲林第二監獄執行中
選任辯護人　劉志卿律師
上列上訴人因被告違反廢棄物清理法案件，不服臺灣雲林地方法
院95年度訴字第791號中華民國96年8月27日第一審判決（起訴案
號：臺灣雲林地方法院檢察署95年度偵字第4712號），提起上訴
，本院判決如下：
    主  文
上訴駁回。
    理  由
壹、公訴意旨略以：被告甲○○明知未依廢棄物清理法規定向主
    管機關申請核發公民營廢棄物清除處理機構許可文件，不得
    從事廢棄物之清除、處理，竟仍基於違法從事廢棄物清除、
    處理之犯意，於95年7月28日某時，駕駛其前妻何家汝所有
    之車號679-SE號自大貨車搭載何家汝，並在不詳地點載運某
    墳墓拆除後之一般廢棄物一車後，於行經雲林縣斗六市長安
    里「東溪」仁盛橋東方二百公尺處之溪岸道路時，見四下無
    人，甲○○立即將搭載之廢棄物倒入溪底，並於完成後搭載
    何家汝往仁盛橋方向驅車行駛，至仁盛橋後左轉往南方向逃
    逸，恰為路人林仁淀行經仁盛橋時發現上情，而於甲○○行
    經面前時紀錄車號後向警告發。因認被告涉犯廢棄物清理法
    第46條第1項第4款之未依第41條第1項規定領有廢棄物清除
    、處理許可文件，從事廢棄物清除、處理罪嫌等語。
貳、程序部分（證據能力）：
一、雲林縣環保局95年9月1日環境稽查工作紀錄及所附之照片，
    係証人即雲林縣政府環保局承辦人員乙○○，於95年9月1日
    ，會同雲林縣警察局斗六分局刑事組人員，至上開事發地點
    勘查之紀錄，且係依該現場之狀況詳實紀錄，及拍照存証，
    業據証人乙○○於本院審理中証述在卷（見本院卷第54頁）
    ；另警卷第8頁至第10頁所附照片6張係員警胡嘉屏於95年8
    月10日、及8月11日所拍攝，並有註名拍攝地點、時間、及
    攝影人，均足認上開工作紀錄及照片，均係依現況所為之，
    並非出於不法，本院認均有証據能力。
二、證人林仁淀所拍攝之照片6張（偵卷第22頁至第25頁，除23
    頁上方照片外，其餘6張），係證人林仁淀所拍攝，並已於
    檢察官偵查中詳述拍攝之時間、地點，及該等照片與本案之
    關連性，本院認為該照片之取得並非出於不法，且該照片係
    以機器紀錄之方式，呈現所拍攝之標的之景物狀況，並非證
    人之陳述，故無傳聞法則之適用，本院認有證據能力。
三、被告所提出之估價單9張，該等估價單係屬證人審判外之書面
    陳述，依刑事訴訟法第159條第1項之規定，不具證據能力。
四、除上開之證據外，被告對於檢察官所舉之其他證據，均不爭
    執其證據能力，本院審酌該等言詞或書面陳述作成時之情況
    ，認為可信、適當，依刑事訴訟法第159條之1第2項、第159
    條之4、第159條之5之規定，認均得為證據。
參、實體部份：
一、按犯罪事實應依證據認定之，無證據不得認定犯罪事實；又
    不能證明被告犯罪者，應諭知無罪之判決，刑事訴訟法第15
    4條第2項、第301條第1項前段分別定有明文。次按刑事訴訟
    法第161條已於91年2月8日修正公布，修正後同條第1項規定
    ：檢察官就被告犯罪事實，應負舉證責任，並指出證明之方
    法。因此，檢察官對於起訴之犯罪事實，應負提出證據及說
    服之實質舉證責任。倘其所提出之證據，不足為被告有罪之
    積極證明，或其闡明之證明方法，無從說服法官以形成被告
    有罪之心證，基於無罪推定之原則，自應為被告無罪判決之
    諭知（最高法院92年度台上字第128號判例意旨可資參照）
    。
二、訊據被告堅詞否認有何上開犯行，辯稱：「其當日雖有駕車
    行經該處，但當時係載運砂石前往工地而經過該處，並無傾
    倒廢棄物之情事」等語。
三、經查：
  (一)證人林仁淀自警詢迄至原審審理中，雖一再指証「親見被告
    所駕駛之上開自用大貨車，在上開地點傾倒廢棄物」，但証
    人何家汝於偵查中亦証稱「當日被告係駕駛大貨車載運砂石
    9趟，雖有經過事發地點，但證人不能因為看到我們的車子
    ，就說我們傾倒廢土。」等語（見偵卷第18至19頁、結文第
    21頁）；則証人林仁淀指証親見被告所駕駛之該輛自用大貨
    車有傾倒廢棄物之行為，其真實性即非無疑。且查，稽之証
    人林仁淀歷次之証詞：
  １證人林仁淀於95年8月11日警詢中供証：「我看見一部大貨
    車載著廢棄土方和磚塊倒在斗六市長安里斗六東溪仁盛橋20
    0公尺處。該車是大貨車，車牌號碼679-SE（廠牌MITSUBISH
    I、車主建志企業社）。95年7月28日12時15分我在斗六市長
    巷安里仁盛橋前看見該大貨車傾倒不詳廢棄物，然後從我面
    前經過，我記下車牌後前往該處查看該大貨車傾倒的是廢棄
    土方和磚塊。該大貨車司機我不認識，我只看見該大貨車傾
    倒廢棄土方和磚塊1次」等語（警卷第6至7頁）。
  ２證人林仁淀於95年10月19日檢察官偵訊中證稱：「有報案檢
    舉有人亂倒廢棄土（庭呈照片）。7月28日12時15分左右，
    在斗六東溪堤防邊，我看到時他剛倒好，車斗已經高舉起，
    當時我離對方約1、2公尺，他倒好走了之後，我有過去看。
    我是在東溪的橋上往東看，我看到時他車斗已經高舉。他應
    該是倒好了，車斗要放下來，我就在橋上等，他往我這邊開
    過來，我就在那邊記他的車牌。我當時是開車，我等他開過
    來時就馬上把車牌記下來。我等他離開之後，就去他傾倒的
    地點，看他倒什麼東西。我看到是倒人家揀骨後敲掉的墓碑
    、磚塊、水泥之類的東西，看起來應該是從私人的田地揀骨
    後處理掉的東西」等語（偵卷第16至17頁、結文第20頁）。
  ３證人林仁淀於原審審理時則證稱：「我行經仁盛橋前面，剛
    好看到有人亂倒垃圾，就停在橋頭等他轉過來，再記車號。
    看到本件之前的前一個禮拜，有倒在我的田邊，因我的田地
    之前很深，都有被人偷倒，他倒的是另人墳墓撿金（台語）
    完後的廢土．．．。那天禮拜六我載我兒子下課回來，約中
    午十二點十幾分的時候，我看別人倒完，偷倒的人走後，我
    記完車號，我才回去看倒的是什麼東西，發現與倒在我田邊
    的東西是一樣的。倒完後我才又回去看是倒什麼東西，有看
    開車，一邊看到，看到後才停在橋頭等他來。我看到時，那
    部貨車離我約二百公尺。我該貨車看到側面，車斗舉起。當
    時貨車車頭朝往我這邊，我看到這邊。貨車車頭跟我要回去
    的方向剛好相反。那台車過橋時，是空車。因為我在橋頭，
    車子經過我的前面，因為那裡是壹個斜坡，雖沒有看到全部
    車斗，但可以看到一小角，車斗裡面是空的。」等語（見原
    審卷第67頁至第70頁、第82頁正、反面）
  ４証人林仁淀雖一再指証被告所駕駛之該貨車有傾倒廢棄物之
    情，但就被告究係在該處傾倒何種廢棄物，於警詢時係供証
    「廢棄土方和磚塊」，又稱係看見該大貨車傾倒「不詳廢棄
    物」，但於偵查中則指証係傾倒「人家撿骨後敲掉的墓埤、
    磚塊、水泥之類的東西」，於原審審理中則稱係傾倒與之前
    其田地遭人傾倒之「別人墳墓撿金完後的廢土」即「倒整個
    墳墓廢棄物，整座的磚塊、墓前頭、還有樹即龍柏」等語，
    就被告究係傾倒何種廢棄物，先後之証詞已有不符之明顯瑕
    疵；且証人林仁淀於距事發後約十餘日之95年8月11日警詢
    時，猶指稱係「廢棄土方和磚塊，或不詳之廢棄物」，然於
    偵查及原審審理中，竟能指稱係「私人墳墓撿金後之墓埤、
    磚塊、水泥之類的東西，或廢土，或係整個墳墓廢棄物，整
    座的磚塊、墓前頭、還有樹（即）龍柏」等情，前後指証已
    有不符；且証人林仁淀於原審經訊及「在警察局時，沒有說
    有看到墓碑」一節，証人林仁淀稱「是，沒有看到墓碑」等
    語，嗣再經訊及「偵查時檢察官問你看到什麼，你說有看到
    墓碑」一節，証人林仁淀亦証述「沒有」等語（見原審卷第
    71頁正、反面），乃竟能於原審審理中証述該輛大貨車傾倒
    之廢棄物係「整個墳墓廢棄物，整座的磚塊、墓前頭、還有
    樹（即）龍柏」等語，則証人林仁淀上開証詞，已有明顯瑕
    疵而難據為被告有罪之証據。
  ５況查，証人林仁淀於原審審理中，雖一再指証被告之大貨車
    「自傾倒廢棄物後，該貨車行駛的路徑均沒有脫離其視線，
    該貨車車斗放下後，就往伊的方向駛來，該貨車經過伊前面
    時，伊自該車一小角看到該車斗裡面是空的」等情；然經原
    審會同被告、証人林仁淀、警員至現場勘驗時，依証人林仁
    淀及警員確認傾倒廢棄物之地點，証人林仁淀所指當日駕車
    停留在事發現場之位置及証人林仁淀所指當日親見傾倒廢棄
    物之貨車行駛之方向；並由被告駕駛該輛大貨車及証人林仁
    淀當日所駕駛之SD-6201號自用小貨車至現場勘驗結果：
    證人林仁淀於發現有貨車廢棄物後，由於林仁淀所駕駛之自
    小貨車仍持續前進，以致該傾倒廢棄物之貨車有脫離林仁淀
    之視線。又證人林仁淀停車地點之仁盛橋頭，並不能看到
    傾倒廢棄物之地點，且亦不能看到該傾倒廢棄物貨車之迴車
    。證人林仁淀在仁盛橋頭前，於被告駕車經過之際，並不
    能看到被告所駕駛貨車車斗之底部等情，又有原審勘驗筆錄
    及所製作之現場圖在卷足憑（見原審卷第99頁起至第102頁
    ），則証人林仁淀上開所証「該貨車經過伊前面時，伊自該
    車一小角看到該車斗裡面是空的」等情，亦與事實不符，而
    難信採。再依上開勘驗情形觀之，由本件傾倒廢棄物之地點
    出來，可選擇朝仁盛橋方向，或反於仁盛橋方向，而反於仁
    盛橋方向之道路前進一段距離後產生岔路，其中1條道路緊
    沿溪行，由仁盛橋眺望，該道路之視線完全受到遮蔽，而兩
    條道路均有通往其他村莊，又有原審當日勘驗時所製作之現
    場圖、及雲林縣警察局斗六分局偵查隊勘驗照片黏貼紀錄表
    編號14號照片可佐（見原審卷第124頁）。是若該傾倒廢棄
    物之貨車往相反於仁盛橋之方向前進，再轉入右側之岔路，
    證人林仁淀對此狀況顯然無從查知；從而証人林仁淀指証「
    自傾倒廢棄物後，該貨車行駛的路徑均沒有脫離其視線，該
    貨車車斗放下後，就往伊的方向駛來，該貨車經過伊前面時
    ，伊自該車一小角看到該車斗裡面是空的」等情，亦核與事
    實不符，而難據為被告有罪之認定。
  (二)至証人林仁淀於本件事發後雖有提出拍攝事發遭人傾倒廢棄
    物之照片，另員警胡嘉屏於95年8月10日、及8月11日雖亦至
    事發現場拍攝該處遭人傾倒廢棄物之狀況；暨証人即雲林縣
    政府環保局承辦人員乙○○，於95年9月1日，會同雲林縣警
    察局斗六分局刑事組人員，至上開事發地點勘查時，雖亦有
    紀錄該處遭傾倒廢棄物，及拍攝照片，有雲林縣環保局95年
    9月1日環境稽查工作紀錄及照片等件在卷可稽；但依証人林
    仁淀於原審陳稱「其是在事發後一個多月，接到檢察官通知
    後，才去拍攝，那時溪底有作大水，有些東西已經被沖掉」
    等語（見原審卷72頁），及參酌証人林仁淀係於95年10月19
    日偵查中始提出該照片一節（見偵卷第16頁、第22頁起）；
    暨証人乙○○於本院審理中証述「該處廢棄物應該不是最近
    倒的，應該有一些時日，沒有辦法發現是何人倒的，當事人
    沒有承認，也沒有相關的佐証資料證明是當事人作此行為，
    會同稽查是9月1日，河床地可能被溪水沖刷，所以河床地有
    的東西可能被溪水沖刷掉」等情（見本院卷第55頁至第56頁
    ）。則本件事發地點既因係在河床地，經大水或溪水之沖刷
    ，已無法確認本件事發時，証人林仁淀所指之該輛大貨車究
    係傾倒何種廢棄物；而傾倒何種廢棄物，事涉究否有違反廢
    棄物清理法第46條第1項第4款之未依第41條第1項規定領有
    廢棄物清除、處理許可文件，從事廢棄物清除、處理之行為
    ，然証人林仁淀上開指証該輛大貨車所傾倒之廢棄物一節，
    已有先後不符之明顯瑕疵存在；而上開雲林縣環保局95年9
    月1日環境稽查工作紀錄及照片等件，既係事發後已十餘日
    至一個多月後所拍攝，顯難據為佐証証人林仁淀上開指証之
    真實性，並據為被告不利之証據。
四、綜上所述，証人林仁淀上開指証尚有明顯之瑕疵存在，而雲
    林縣環保局95年9月1日環境稽查工作紀錄及照片等件，亦難
    據以佐証証人林仁淀上開指証之真實性，並據為被告不利之
    証據，均如上述；本院依檢察官所提出之證據，均不足為被
    告有罪之積極證明，亦無從說服本院以形成被告有罪之心證
    ；此外，復查無其他積極証據以資証明被告有公訴意旨所指
    之犯行，基於無罪推定之原則，自應認不能証明被告此部分
    之犯行。
五、原審以不能證明被告犯罪而諭知無罪之判決，核無不合，檢
    察官上訴意旨，仍執前詞，並以被告前曾因擅自傾倒廢棄物
    ，違反廢棄物清理法案件，於95年4月26日經檢察官提起公
    訴，同年7月31日經原審以95年度訴字第382號判處有期徒刑
    1年4月，同年9月27日復經本院駁回上訴確定，原審為被告
    無罪判決，難謂妥適等情，而指摘原判決之不當；然被告雖
    有上開前科紀錄，亦難以此即認被告確有本件傾倒廢棄物之
    犯行，檢察官上訴並無理由，應予駁回。
據上論結，應依刑事訴訟法第368條，判決如主文。
本案經檢察官張太龍到庭執行職務。
中　　華　　民　　國　　96　　年　　12　　月　　5 　　日
                  刑事第四庭    審判長法　官　吳志誠
                                      法　官  羅心芳
                                      法　官  陳珍如
以上正本證明與原本無異。
檢察官如不服本判決應於收受本判決後十日內向本院提出上訴書
，其未敘述上訴理由者並得於提起上訴後十日內向本院補提理由
書。
　　　　　　　　　　　　　　　　　　　書記官　岑　玢
中　　華　　民　　國　　96　　年　　12　　月　　5 　　日
